臺灣高雄地方法院民事裁定　　　　　　 100年度事聲字第32號
聲　請　人　聯邦商業銀行股份有限公司
法定代理人　李憲章
代　理　人　陳麗智
相　對　人　吳正琍
上列當事人間因消費者債務清理事件，聲請人不服本院民事執行
處司法事務官於民國99年11月22 日所為98年度司執消債更字第
807 號認可更生方案之裁定，聲明異議，本院裁定如下：
    主  文
異議駁回。
    理  由
一、按關於更生或清算之程序，除本條例別有規定外，準用民事
    訴訟法之規定，消費者債務清理條例第15條定有明文。而當
    事人對於司法事務官處理事件所為之終局處分，得於處分送
    達後10日之不變期間內，以書狀向司法事務官提出異議。司
    法事務官認前項異議有理由時，應另為適當之處分；認異議
    為無理由者，應送請法院裁定之。法院認第一項之異議為有
    理由時，應為適當之裁定；認異議為無理由者，應以裁定駁
    回之。民事訴訟法第241 條第1至3項定有明文。
二、異議意旨略以：相對人吳正俐更生事件，雖經本院於民國99
    年11月22日以98年度司執消債更字第807 號更生事件裁定，
    認可相對人所提出以每月一期，分8 年共96期清償，每期清
    償新臺幣（下同）8,500 元，合計清償總額為816,000 元、
    還款成數46.54 ％之更生方案（下稱系爭更生方案）。惟相
    對人名下尚有坐落高雄市○鎮區○○段718 地號土地、同段
    4931建號房屋（門牌號碼：高雄市○○○路32巷1 弄11號9
    樓，以下合稱系爭房地）各1 筆，經本院民事執行處98年度
    司執字第13502 號強制執行事件鑑定價值為1,822,000 元。
    然原裁定認可系爭更生方案時，以系爭房地第二拍可能之底
    價1,457,600 元認其為公平市價。惟該第二拍可能之底價與
    上開本院執行處於執行事件程序中，函請第三人鑑價公司鑑
    定之價值間尚有差距，法拍競標者一般均以底價復累加價金
    為競標金額，加價100,000 元至200,000 元者亦所在多有，
    系爭房地實際拍定價額實無法確定，故系爭房地之價值應以
    第三人鑑價公司鑑定之價值認定為是。又系爭房地雖設有最
    高限額抵押權，惟該擔保之債務餘額為749,522 元，如經換
    價扣除後仍有殘值1,072, 478元，與系爭更生方案清償總額
    816,000 元相較，其無擔保及無優先權債權受償總額，顯低
    於法院裁定開始更生程序時，依清算程序所得受償之總額，
    而違反消費者債務清理條例第64條第2 項第3 款所規定之情
    形，自不應認可其更生方案，爰依法提出異議等語。
三、經查：
（一）按房地價值如何，有其客觀性，須綜合其建築結構、方位
      格局、使用年限、法令限制、地段好壞、市場機制等各項
      因素予以推估鑑定。惟該客觀價值是否等同於實際交易之
      主觀價格，則尚待取決於當事人是否需款或求地孔急，或
      買賣方式、出售管道、經濟榮枯乃至具體交涉之議價能力
      等浮動原因，結果或高於客觀價值，然有時無法脫手，賤
      價求售，亦所在多有，尚難一概而論。查債務人名下所有
      系爭房地，前經本院97年度司執字第13502 號強制執行事
      件，委託研揚不動產估價師事務所鑑定系爭不動產之價值
      ，認其價值為1,822,000 元一情，固有研揚不動產估價師
      事務所98年3 月23日之鑑定報告書在卷可稽（附於上開案
      號執行卷內），然就不動產拍賣實務觀之，不動產鑑定報
      告書僅係供執行法院核定最低拍賣底價之參考，最低拍賣
      底價之核定有高於或低於不動產鑑定報告書鑑定之價值之
      情形，尚難僅憑上開不動產鑑定報告書所鑑定之價值，遽
      認系爭房地有1,822,000 元之價值。
（二）次查，系爭房地經本院執行處送鑑後，原已定第1 次拍賣
      日期，並核定底價為190 萬元，惟嗣因本院裁定相對人開
      始更生，經債權人撤回執行程序，故原定拍賣程序因而取
      消等情，業經本院調閱上開執行卷宗核閱無誤。參諸一般
      強制執行通常無法於第一次拍賣即拍定，而以減價拍賣為
      常情，是系爭房地是否可拍得如上開底價或鑑定價值，尚
      有疑義，因而，若以本院原定底價1,900,000 元估算減價
      後之拍賣價格（每次減價2 成），則預估系爭不動產第2
      拍價格約為1,520, 000元（1,520,000*0.8 ＝1,520,000
      ），第3 拍價格約為1,216,000 元（1,520,000*0.8 ＝
      1,216,000 ），原裁定以鑑定價格之8 成即1,457,600 元
      估算系爭房地之市價，係介於1,520,000 至1,216,000 元
      間，其估算尚屬合理。聲請人雖主張：法拍競標者一般均
      以底價復累加價金為競標金額，加價100,000 元至
      200,000 元者亦所在多有，故應以鑑定價格為準云云，惟
      其上開主張僅屬臆測，其並未提出系爭房地建築結構、方
      位格局、地段優劣有何特殊搶手之處，致其競爭者眾，有
      與一般拍賣常情相異之處，是其主張原裁定估算市值有明
      顯失當之處，即難憑採。
（三）又系爭房地縱使得於第2 次拍賣中順利拍出，以第2 拍
      1,520,000 元之底價估算，扣除系爭房地尚餘存之抵押債
      務749, 522元（見98年度司執消債更字第807 號卷附國泰
      人壽保險股份有限公司98年8 月18日債權陳報狀）後，僅
      存餘額770, 478元之殘值，亦低於本件更生方案各無擔保
      債權人得受償之總額816,000 元，要無聲請人所指違反消
      費者債務清理條例第64條第2 項第3 款規定之情形。是原
      裁定以1,457,600 元作為系爭房地之公平市價，認定無擔
      保及無優先權債權受償總額，並無低於法院裁定開始更生
      程序時，依清算程序所得受償之總額之情形，進而認可相
      對人所提更生方案，於法並無不合，聲請人此部份主張，
      即屬無據。
四、綜上所述，聲請人之主張既不可採，本件又查無消費者債務
    清理條例第63條第1 項或同條例64條第2 項所定不應或不得
    認可更生方案之消極事由存在。從而，本院司法事務官逕依
    同條例第64條第1 項裁定予以認可債務人所提更生方案，經
    核並無不合，聲請人仍執前詞指摘原裁定為不當，求予廢棄
    ，為無理由，應予駁回。
五、依消費者債務清理條例第15條，民事訴訟法第240 條之4第3
    項，裁定如主文。
中    華    民    國    100     年  2    月    25    日
                  民事鳳山分庭     法  官  張琬如
以上正本係照原本作成。
如不服本裁定，應於送達後10日內，向本院提出抗告狀並表明抗
告理由，如於本裁定宣示後送達前提起抗告者，應於裁定送達後
10 日 內補提抗告理由書（須附繕本）。
中    華    民    國   100    年    2     月    25    日
                                   書記官   劉國偉